【裁判字號】    99,易,293
【裁判日期】    990319
【裁判案由】    毒品危害防制條例
【裁判全文】
臺灣臺北地方法院刑事判決               99年度易字第293號
公  訴  人  臺灣臺北地方法院檢察署檢察官
被      告  甲○○
上列被告因違反毒品危害防制條例案件，經檢察官提起公訴（九
十九年度毒偵字第一七○號），嗣於本院準備程序進行中，被告
就被訴事實為有罪之陳述，經本院裁定進行簡式審判程序，判決
如下：
    主    文
甲○○施用第二級毒品，累犯，處有期徒刑伍月，如易科罰金，
以新臺幣壹仟元折算壹日。
    犯罪事實
一、甲○○前於民國八十八年間因施用第二級毒品案件，經本院
    依臺灣臺北地方法院檢察署檢察官之聲請，於八十八年四月
    九日以八十八年度毒聲字第八二九號裁定送勒戒處所觀察、
    勒戒後，於八十八年五月二十一日入臺灣臺北看守所附設勒
    戒處所觀察、勒戒，因認無繼續施用毒品之傾向，於八十八
    年六月八日釋放出所，並經臺灣臺北地方法院檢察署檢察官
    於八十八年六月十日以八十八年度偵字第六四四八號為不起
    訴處分確定。復於八十八年間因施用第二級毒品案件，經本
    院依臺灣臺北地方法院檢察署檢察官之聲請，於八十八年九
    月十六日以八十八年度毒聲字第八二九號裁定送勒戒處所觀
    察、勒戒後，於同日入臺灣臺北看守所附設勒戒處所觀察、
    勒戒，因認無繼續施用毒品之傾向，於八十八年十月五日釋
    放出所，並經臺灣臺北地方法院檢察署檢察官於八十八年十
    月十九日以八十八年度毒偵字第五三二號為不起訴處分確定
    。又於八十九年間因施用第二級毒品案件，經本院依臺灣臺
    北地方法院檢察署檢察官之聲請，於八十九年三月三十一日
    以八十九年度毒聲字第八三六號裁定令入戒治處所施以強制
    戒治一年，於八十九年七月二十一日入臺灣臺北戒治所施以
    強制戒治，嗣因經評估認無繼續強制戒治之必要，經本院依
    臺灣臺北地方法院檢察署檢察官之聲請，於八十九年十二月
    十九日以八十九年度毒聲字第三○九六號裁定停止戒治，所
    餘戒治期間交付保護管束，而於九十年一月九日因停止戒治
    出所，詎其於保護管束期間，因違反保護管束應遵守事項情
    節重大，經本院依臺灣臺北地方法院檢察署檢察官之聲請，
    於九十年五月十一日以九十年度毒聲字第九九一號裁定撤銷
    停止戒治，令入戒治處所施以強制戒治，於九十年十月十九
    日入臺灣臺北戒治所施以強制戒治，於九十一年四月十四日
    因執行完畢出所，並經本院於八十九年十一月七日以八十九
    年度易字第七四三號判決判處有期徒刑六月確定，於九十一
    年十月十三日執行完畢。並於九十一年間因施用第二級毒品
    案件，經本院於九十二年六月三十日以九十二年度簡字第一
    六二七號判決判處有期徒刑四月，於九十二年七月二十四日
    確定，於九十三年一月二十五日執行完畢。再於九十三年間
    因犯竊盜罪，經本院於九十四年四月十四日以九十三年度易
    字第五九二號判決判處有期徒刑一年六月，甲○○不服提起
    上訴，經臺灣高等法院於九十四年六月二十三日以九十四年
    度上易字第七六四號判決駁回上訴確定，於九十四年十月十
    三日入監執行，於九十六年一月三日因縮短刑期假釋出監，
    假釋中付保護管束，於九十六年三月二十六日保護管束期滿
    ，假釋未經撤銷，以已執行論。詎猶不知悔改，明知甲基安
    非他命為毒品危害防制條例第二條第二項第二款所定之第二
    級毒品，不得施用，竟基於施用第二級毒品甲基安非他命之
    犯意，於九十八年九月二十三日起至同年月二十四日止期間
    內某時許，在位在臺北縣中和市○○路某處之某賓館內，以
    將甲基安非他命置放於吸食器內，用火燒烤加熱後再吸食其
    霧化氣體之方式，施用第二級毒品甲基安非他命一次。嗣甲
    ○○於九十八年九月二十五日下午一時二十分許，在沈志欣
    位在臺北縣土城市○○路一三○巷六號住處，因涉犯沈志欣
    住處竊盜案件（現在臺灣板橋地方法院以九十八年度易字第
    三○○○號案件審理中）為臺北縣政府警察局土城分局員警
    當場逮捕，並經甲○○同意採集其尿液經送請臺灣檢驗科技
    股份有限公司檢驗結果，呈安非他命及甲基安非他命陽性反
    應，始知上情。
二、案經臺北縣政府警察局土城分局報請臺灣板橋地方法院檢察
    署檢察官呈請臺灣高等法院檢察署檢察長令轉臺灣臺北地方
    法院檢察署檢察官偵查起訴。
    理    由
一、上開犯罪事實，業據被告甲○○於本院審理時供承不諱，而
    被告於九十八年九月二十五日為警採集之尿液經送臺灣檢驗
    科技股份有限公司以ＥＩＡ酵素免疫分析法初步檢驗，再以
    ＧＣ／ＭＳ氣相層析／質譜儀法確認檢驗結果，呈安非他命
    及甲基安非他命陽性反應，此有臺灣檢驗科技股份有限公司
    九十八年十月十四日濫用藥物檢驗報告一份在卷可稽，是被
    告任意性自白核與事實相符，應堪採信。按九十二年七月九
    日新修正之毒品危害防制條例刪除二犯及三犯之規定，僅將
    施用毒品者簡化區分為「初犯」、「再犯」，並認施用毒品
    者係屬病患性犯人，以觀察、勒戒戒除其身癮，並以強制戒
    治去除其心癮。經觀察、勒戒或強制戒治執行完畢釋放後，
    若係五年後再犯該條例第十條施用毒品罪者，與同條例第二
    十條第一項、第二項關於「初犯」之處理方式相同，檢察官
    應先聲請法院裁定令被告入勒戒處所觀察、勒戒，並視有無
    繼續施用毒品傾向，決定應予釋放、為不起訴之處分，或應
    聲請法院裁定令入勒戒處所強制戒治；若係五年內「再犯」
    同條例第十條施用毒品罪者，依同條例第二十三條第二項規
    定，檢察官則應依法追訴。觀諸該條例第二十條第三項之修
    正理由：「觀察、勒戒或強制戒治五年後再犯者，顯見前所
    實施之觀察、勒戒或強制戒治已足以遮斷其施用毒品之癮，
    為期自新及協助其戒除毒癮，對此五年後再犯者，爰明定仍
    適用初犯之規定，先經觀察、勒戒、強制戒治之程序」，及
    同條例第二十三條第二項之修正理由：「為配合簡化施用毒
    品犯之刑事處遇程式，並鑑於經觀察、勒戒或強制戒治執行
    完畢釋放後五年內再犯者，其再犯率甚高，原據以實施之觀
    察、勒戒及強制戒治既已無法收其實效，自應施以刑事處遇
    」。顯然如施用毒品者係前經觀察、勒戒或強制戒治等治療
    程式執行完畢五年後，始再施用毒品之「初犯」，因前所執
    行之觀察、勒戒或強制戒治已足收戒除毒癮之效，自應重新
    執行觀察、勒戒或強制戒治等治療程式，並於治療程式執行
    完畢後，由檢察官為不起訴處分，毋庸對之追訴處罰；反之
    ，在「再犯」之情形，因其先前所為治療程式顯未能收戒斷
    毒癮之效，且考量施用毒品者之再犯率偏高，乃簡化其刑事
    處遇程式，而逕予追訴處罰，不再施以治療程式。參酌上開
    立法理由，修正毒品危害防制條例就施用毒品者，祇於「初
    犯」及「五年後再犯」二種情形，有其追訴條件之限制，即
    須於初犯經觀察、勒戒或強制戒治釋放後，五年內均無施用
    毒品之行為，始能認其前所實施之觀察、勒戒或強制戒治已
    足遮斷毒癮，而得於五年後再犯時，再予適用初犯之規定，
    重行觀察、勒戒等程式。倘五年內已經再犯，被依法追訴處
    罰，縱其第三次（或第三次以上）施用毒品之時間在初犯釋
    放五年以後，即與「五年後再犯」之情形有別，且因已於「
    五年內再犯」，顯見其再犯率甚高，原實施觀察、勒戒或強
    制戒治，已無法收其實效，而無五年戒斷期之存在，自無再
    經觀察、勒戒及強制戒治之必要，應由檢察官依該條例第十
    條之規定逕行起訴，始符新法修正之本旨（最高法院九十五
    年度臺非字第五九號、第六五號判決、同院九十五年五月九
    日九十五年度第七次刑事庭會議決議內容參見）。查被告於
    八十八年間因施用第二級毒品案件，經本院依臺灣臺北地方
    法院檢察署檢察官之聲請，於八十八年四月九日以八十八年
    度毒聲字第八二九號裁定送勒戒處所觀察、勒戒後，於八十
    八年五月二十一日入臺灣臺北看守所附設勒戒處所觀察、勒
    戒，因認無繼續施用毒品之傾向，於八十八年六月八日釋放
    出所，並經臺灣臺北地方法院檢察署檢察官於八十八年六月
    十日以八十八年度偵字第六四四八號為不起訴處分確定；復
    於八十八年間因施用第二級毒品案件，經本院依臺灣臺北地
    方法院檢察署檢察官之聲請，於八十八年九月十六日以八十
    八年度毒聲字第八二九號裁定送勒戒處所觀察、勒戒後，於
    同日入臺灣臺北看守所附設勒戒處所觀察、勒戒，因認無繼
    續施用毒品之傾向，於八十八年十月五日釋放出所，並經臺
    灣臺北地方法院檢察署檢察官於八十八年十月十九日以八十
    八年度毒偵字第五三二號為不起訴處分確定；又於八十九年
    間因施用第二級毒品案件，經本院依臺灣臺北地方法院檢察
    署檢察官之聲請，於八十九年三月三十一日以八十九年度毒
    聲字第八三六號裁定令入戒治處所施以強制戒治一年，於八
    十九年七月二十一日入臺灣臺北戒治所施以強制戒治，嗣因
    經評估認無繼續強制戒治之必要，經本院依臺灣臺北地方法
    院檢察署檢察官之聲請，於八十九年十二月十九日以八十九
    年度毒聲字第三○九六號裁定停止戒治，所餘戒治期間交付
    保護管束，而於九十年一月九日因停止戒治出所，詎其於保
    護管束期間，因違反保護管束應遵守事項情節重大，經本院
    依臺灣臺北地方法院檢察署檢察官之聲請，於九十年五月十
    一日以九十年度毒聲字第九九一號裁定撤銷停止戒治，令入
    戒治處所施以強制戒治，於九十年十月十九日入臺灣臺北戒
    治所施以強制戒治，於九十一年四月十四日因執行完畢出所
    ，並經本院於八十九年十一月七日以八十九年度易字第七四
    三號判決判處有期徒刑六月確定，於九十一年十月十三日執
    行完畢；並於九十一年間因施用第二級毒品案件，經本院於
    九十二年六月三十日以九十二年度簡字第一六二七號判決判
    處有期徒刑四月，於九十二年七月二十四日確定，於九十三
    年一月二十五日執行完畢等情，有臺灣高等法院被告前案紀
    錄表一份在卷可按，是被告於「初犯」後，五年內已再犯施
    用毒品罪並經依法追訴處罰在案，縱認其本次施用毒品之時
    間係在觀察、勒戒執行完畢釋放五年以後，惟仍與「五年後
    再犯」之情形有別，且因其實際上係於「五年內再犯」，顯
    見其再犯率甚高，原實施觀察、勒戒，已無法收其實效，而
    無五年戒斷期之存在，即無再經觀察、勒戒及強制戒治之必
    要，自應依法追訴審判無訛。綜上所述，本件事證明確，被
    告犯行堪以認定，應依法論科。
二、按甲基安非他命係屬毒品危害防制條例第二條第二項第二款
    所規定之第二級毒品，不得施用。核被告所為，係違反毒品
    危害防制條例第十條第二項之施用第二級毒品罪。查被告前
    於九十三年間因犯竊盜罪，經本院於九十四年四月十四日以
    九十三年度易字第五九二號判決判處有期徒刑一年六月，被
    告不服提起上訴，經臺灣高等法院於九十四年六月二十三日
    以九十四年度上易字第七六四號判決駁回上訴確定，於九十
    四年十月十三日入監執行，於九十六年一月三日因縮短刑期
    假釋出監，假釋中付保護管束，於九十六年三月二十六日保
    護管束期滿，假釋未經撤銷，以已執行論，此有臺灣高等法
    院被告前案紀錄表一份在卷可參，被告於受有期徒刑之執行
    完畢，五年以內故意再犯本件最重本刑有期徒刑以上之罪，
    為累犯，應依刑法第四十七條第一項規定，加重本刑至二分
    之一。爰審酌被告前有施用毒品、竊盜等前科，素行不佳，
    竟不思悛悔，前於勒戒處所及強制戒治施以觀察、勒戒及強
    制戒治後，未把握自新機會，又再次施用足以導致人體機能
    發生依賴性、成癮性及抗藥性等障礙之第二級毒品甲基安非
    他命，對個人身心戕害甚鉅，惟犯後坦承犯行，態度良好，
    兼衡其犯罪之動機、目的、手段、方法、品行及智識程度等
    一切情狀，量處如主文所示之刑，併諭知易科罰金之折算標
    準，以資懲儆。
據上論斷，應依刑事訴訟法第二百七十三條之一第一項、第二百
八十四條之一、第二百九十九條第一項前段，毒品危害防制條例
第十條第二項，刑法第十一條前段、第四十七條第一項、第四十
一條第一項前段，判決如主文。
本件經檢察官申心蓓到庭執行職務
中    華    民    國    99    年    3     月    19    日
                  臺灣臺北地方法院刑事第六庭
                      法      官  雷淑雯
以上正本證明與原本無異。
如不服本判決，應於判決送達後十日內，向本院提出上訴狀。
                      書  記  官  胡詩唯
中    華    民    國    99    年    3     月    19    日
附錄本案論罪科刑法條全文
毒品危害防制條例第十條：
施用第一級毒品者，處六月以上五年以下有期徒刑。
施用第二級毒品者，處三年以下有期徒刑。

司法院資訊處製作；財團法人民間司法改革基金會備份。
